【裁判字號】    99,交聲,3211
【裁判日期】    990825
【裁判案由】    聲明異議
【裁判全文】
臺灣臺中地方法院交通事件裁定        99年度交聲字第3211號
原處分機關  交通部公路總局臺中區監理所豐原監理站
異  議  人
即受處分人  甲○○
上列受處分人因違反道路交通管理處罰條例案件，對於交通部公
路總局臺中區監理所豐原監理站於民國99年8 月17日所為之處分
（豐監稽違字第裁63－HD0000000 號），聲明異議，本院裁定如
下：
    主  文
原處分關於吊扣職業聯結車駕駛執照貳拾肆個月部分撤銷。
甲○○汽車駕駛人駕駛汽車，經測定酒精濃度超過規定標準，吊
扣普通小型車駕駛執照貳拾肆個月。
    理  由
一、原處分機關略以：異議人即受處分人甲○○（下稱受處分人
    ）於民國99年4 月16日22時46分許，駕駛車牌號碼V7─7059
    號自用小客車，行經臺中縣大肚鄉○○路○段320 巷與428
    巷口處，因「酒後駕車肇事致人受傷，經酒精濃度測試值為
    0.76MG/L超過標準值」之違規，遭臺中縣警察局烏日分局員
    警依法舉發（中縣警交字第HD0000000 號舉發違反道路交通
    管理事件通知單），原處分機關乃於99年8 月17日依道路交
    通管理處罰條例第35條第1 項第1 款規定，裁處受處分人吊
    扣職業聯結車駕駛執照駕駛執照24個月，並施以道安講習等
    語（本案異議人所犯公共危險罪部分，另經本院沙鹿簡易庭
    以99年度沙簡字第427 號刑事簡易判決判處有期徒刑3 月，
    依行政罰法第26條第1 項規定，行政罰鍰免予裁處）。
二、聲明異議意旨略以：道路交通管理處罰條例第68條業經修除
    吊扣各級駕照，受處分人因駕駛自小客車違規被吊扣職業聯
    結車駕照為裁罰不當，且有違行政程序法第7 條，請求撤銷
    原處分關於吊扣汽車駕照2 年（誤繕為1 年）部分，爰提起
    聲明異議等語。
三、按汽車駕駛人，駕駛汽車經測試檢定酒精濃度超過規定標準
    者，處新臺幣（下同）15,000元以上60,000元以下罰鍰，並
    當場移置保管其車輛及吊扣其駕駛執照1 年。因而肇事致人
    受傷者，並吊扣其駕駛執照2 年；致人重傷或死亡者，吊銷
    其駕駛執照，並不得再考領；且除依原條款處罰鍰外，應施
    以定期講習。道路交通管理處罰條例第35條第1 項第1 款、
    道路交通安全講習辦法第5 條第1 項第4 款分別定有明文。
    又「汽車駕駛人飲用酒類或其他類似物後其吐氣所含酒精濃
    度超過每公升0.25毫克或血液中酒精濃度超過百分之0.05以
    上者，不得駕車」，道路交通管理處罰條例第92條第1 項所
    授權訂定之道路交通安全規則第114 條第2 款明文所定。又
    按道路交通管理處罰條例第68條業於94年12月14日修正，並
    自95年3 月1 日施行，94年12月14日修正前之道路交通管理
    處罰條例第68條規定：「汽車駕駛人，因違反本條例及道路
    交通安全規則之規定，受【吊扣或】吊銷駕駛執照處分時，
    【吊扣或】吊銷其持有各級車類之駕駛執照。」，而修正後
    之道路交通管理處罰條例第68條規定：「汽車駕駛人，因違
    反本條例及道路交通安全規則之規定，受吊銷駕駛執照處分
    時，吊銷其持有各級車類之駕駛執照。」。查，該條文修正
    前，其原提案修正條文為：「汽、機車駕駛人，因違反本條
    例及道路交通安全規則之規定，受【吊扣或吊銷】駕駛執照
    處分時，【吊扣或吊銷】其違法或違規當時所駕駛車輛之駕
    駛執照。」立法理由略以：「原條文將違法或違規駕駛人所
    持有各級車類之駕駛執照一併吊扣或吊銷，失之過酷，影響
    人民工作及生活甚鉅，爰修正之」等語，是以其立法意旨在
    於違規行為對道路交通秩序之維持及道路交通安全已生較大
    之影響，故規定吊扣或吊銷其持有各級車類之駕駛執照，以
    限制其繼續駕車行駛道路之權利，其係屬駕駛行為之限制，
    並不因所持駕駛執照種類不同而有所差異。而最後通過之修
    正條文，係將道路交通管理處罰條例第68條原有條文中之【
    吊扣或】三字刪除各情，有立法院交通委員會94年10月5 日
    台立交字第0942400153號函附道路交通管理處罰條例第68條
    審查報告可參（參立法院公報第94卷第70期第135 至138 頁
    ）。則參照上開立法理由及立法經過，依修正後之條文，按
    上開規定受【吊銷駕照】處分者，仍維持吊銷其持有各級車
    類之駕駛執照，至於受【吊扣駕照】處分者，則僅【吊扣】
    其違法或違規當時所駕駛車輛之駕駛執照，不再吊扣其持有
    各級車類之駕駛執照，此觀之立法理由及立法經過至明（至
    99 年5月5 日又修正公布道路交通管理處罰條例第68條，惟
    該規定之施行日期，由行政院另以命令定之，迄今尚未施行
    ，併此敘明）。
四、經查，本件受處分人於99年4 月16日22時46分許，駕駛車牌
    號碼V7─7059號自用小客車，行經臺中縣大肚鄉○○路○段
    320 巷與428 巷口處，因「酒後駕車肇事致人受傷，經酒精
    濃度測試值為0.76MG/L超過標準值」之違規之違規，遭臺中
    縣警察局烏日分局員警依法舉發乙情，為受處分人所不爭執
    ，並有舉發通知單（中縣警交字第HD0000000 號）及原處分
    裁決書各1 份附卷可參，其前開違規行為，自堪認定。又依
    修正後道路交通管理處罰條例第68條規定，受處分人受吊扣
    駕駛執照處分時，自不得再吊扣其持有各級車類之駕駛執照
    ，故原處分機關於作成吊扣駕駛執照處分時，應就行為人所
    應吊扣之駕駛執照種類予以限定，始符合依法行政原則。而
    受處分人為本件違規行為時，係駕駛自用一般小客車，此有
    上開舉發通知單附卷可憑，揆諸前開說明，其依法所受之處
    分應為限制其駕駛自用一般小客車之權利，即應吊扣其小型
    車普通駕駛執照，自不能越級限制其駕駛職業聯結車之權利
    。原處分機關未審酌及此，誤認受「吊扣」處分時，如無當
    時駕駛車種之駕駛執照，仍應吊扣其持有之其他車種之駕駛
    執照，而為吊扣受處分人所持有之職業聯結車駕駛執照24個
    月之處分，顯已違反行政程序法第6 條、第7 條所揭示之平
    等原則及比例原則，非僅於法不合，亦剝奪受處分人駕駛職
    業聯結車之權利，對其之工作權造成極大侵害，且與道路交
    通管理處罰條例第68條立法意旨不符，原處分難謂合法，應
    認本件異議為有理由，自應由本院將原處分關於吊扣駕駛執
    照部分予以撤銷，並就該撤銷部分改諭知如主文第2 項所示
    之處罰。
五、至公路監理機關於實務上僅逐級核發給汽車駕駛人一張汽車
    駕駛執照，致持有高級車類駕駛執照之汽車駕駛人駕駛低級
    車種違規酒駕，而須吊扣低級車類駕駛執照時，產生技術層
    面之困難，惟行政機關本應因應法令之變更，而精進其行政
    執行成效，斷不得因技術層面之困難，為求行政上之便利而
    置相關法令於不顧，甚或逾越比例原則，逕為吊扣其持有各
    級車類之駕駛執照，致侵害人民之工作權，此等如何為適當
    之處分及執行方式之問題，委應由行政機關設法解決，不能
    據此要求人民容忍該不利益，併此敘明。
據上論斷，應依道路交通管理處罰條例第87條第2 項，道路交通
案件處理辦法第20條前段規定，裁定如主文。
中    華    民    國    99    年    8     月    25    日
                  交通法庭  法  官  劉敏芳
以上正本證明與原本無異
如不服本裁定應於送達後5日內向本院提出抗告狀（應附繕本）
並敘述抗告之理由。
                            書記官  陳錫威
中    華    民    國    99    年    8     月    25    日

司法院資訊處製作；財團法人民間司法改革基金會備份。
